臺灣高雄地方法院刑事裁定
111年度聲字第1261號
聲  請  人
即  被  告  姜智通




選任辯護人  張景堯律師

上列聲請人因違反毒品危害防制條例案件（本院111年度訴字第4
82號），不服受命法官於民國111年7月19日所為之羈押處分，聲
請撤銷或變更處分，本院合議庭裁定如下：
    主  文
聲請駁回。
    理  由
壹、程序部分
　　按對於審判長、受命法官、受託法官或檢察官所為羈押之處
    分有不服者，受處分人得聲請所屬法院撤銷或變更之；該項
    聲請期間為5日，自為處分之日起算，其為送達者，自送達
    後起算，刑事訴訟法第416條第1項第1款、第3項定有明文。
    又抗告法院認為抗告無理由者，應以裁定駁回之，前開規定
    於依第416條聲請撤銷審判長、受命法官、受託法官或檢察
    官所為各項處分時，亦準用之，同法第412條、第416條第4
    項分別定有明文。查本件羈押係於民國111年7月19日由受命
    法官經訊問聲請人即被告姜智通（下稱被告）後所為，核係
    受命法官所為之羈押處分，應以聲請撤銷或變更為不服該處
    分之救濟方法（即「準抗告」）。而被告業於羈押當日收受
    處分，嗣未經由看守所長官而直接向本院提出抗告狀，且所
    受羈押之高雄看守所位於高雄市○○區○○○村 0號，應加計在
    途期間2日，是被告於111年7月25日具狀向本院表明聲請撤
    銷或變更原羈押之處分，尚未逾法定期間，其聲請自屬合法
    ，先予敘明。
貳、實體部分　　
一、聲請意旨略以：原裁定以被告所犯係重罪，且曾分別於109
    年、110年間有遭通緝、查獲涉嫌販賣第二級毒品之紀錄，
    即認有相當理由認被告有逃亡之虞，及認被告有反覆實施同
    一犯罪之虞，而予以羈押。惟被告前經通緝，乃因第二期罰
    金未繳納，於警方通知後，隨即至地檢署繳納；又被告本案
    距其前案已逾半年，且僅係與友人互通毒品有無，是被告並
    無逃亡或反覆實施同一犯罪之虞。再者，被告可限制住居於
    戶籍地，除有母親同住外，亦可定期向管區員警報到，足認
    被告縱有羈押之原因，亦無羈押之必要性。原裁定未斟酌羈
    押之最後手段性，亦有違法。爰請求撤銷原羈押裁定，並准
    予被告交保。
二、按被告經法官訊問後，認為犯罪嫌疑重大，且所犯為死刑、
    無期徒刑或最輕本刑為5年以上有期徒刑之罪，有相當理由
    認為有逃亡、湮滅、偽造、變造證據或勾串共犯或證人之虞
    ，非予羈押，顯難進行追訴、審判或執行者，得羈押之；被
    告經法官訊問後，認為犯毒品危害防制條例第4條第1項至第
    4項之罪，其嫌疑重大，有事實足認為有反覆實行同一犯罪
    之虞，而有羈押之必要者，得羈押之，分別為刑事訴訟法第
    101條第1項第3款、第101條之1第1項第10款所明定。而關於
    羈押與否之審查，其目的僅在判斷有無實施羈押強制處分之
    原因及必要，並非認定被告有無犯罪之實體審判程序，故關
    於羈押之要件，無須經嚴格證明，以經釋明得以自由證明為
    已足。再按羈押被告之目的，在於確保訴訟程序之進行、確
    保證據之存在及真實，以及確保刑罰之執行，而被告有無羈
    押之必要，法院自得就具體個案情節予以斟酌決定，如就客
    觀情事觀察，羈押在目的與手段之間衡量並無明顯違反比例
    原則之情形，即無違法或不當可言。
三、經查，被告因違反毒品危害防制條例案件，經檢察官提起公
    訴，經本院受命法官於111年7月19日訊問後，依被告自白、
    證人張育菖之證述、通訊軟體擷取畫面、現場監視錄影畫面
    及相關扣案物，認被告涉犯毒品危害防制條例第4條第2項之
    販賣第二級毒品罪嫌重大。又被告除所犯係最輕本刑為5年
    以上有期徒刑之罪，依趨吉避凶、不甘受罰之基本人性，常
    伴有逃亡之高度可能外，更於109年間有未到案執行，而遭
    通緝之紀錄，是有相當理由認被告有逃亡之虞。另被告於11
    0年10月間，即曾因涉嫌販賣第二級毒品而為警查獲，經檢
    察官聲請羈押後，由本院裁定准予交保。惟被告於111年5月
    20日執行觀察勒戒處分完畢後，隨即於同月22日再犯本案，
    而亦有事實足認其有反覆實施同一犯罪之虞。復斟酌本案犯
    罪情節，認非予羈押被告，顯難確保日後審判及執行程序之
    順利進行，而有羈押之必要，依法諭知自111年7月19日起予
    以羈押3月等情，業據本院調閱上開案卷核閱無誤。
四、被告雖以前開理由請求撤銷原裁定，並准其交保，惟依前述
    證據，已先可認被告涉犯毒品危害防制條例第4條第2項之販
    賣第二級毒品罪嫌重大，所犯為最輕本刑為有期徒刑5年以
    上之罪。又被告前於109年間，確曾因毒品案件經臺灣高雄
    地方檢察署通緝，有臺灣高等法院被告全國通緝紀錄表1紙
    存卷可參。被告雖稱其係因未繳納第二期罰金而遭通緝，且
    隨即到案繳納等語，惟其所述縱非虛妄，亦不影響其明知有
    案在身，甚至已經執行部分，仍未遵期到案而遭通緝之事實
    。是原裁定以被告前述曾遭通緝之紀錄，佐以面臨重罪時，
    趨吉避凶、不甘受罰之基本人性，而認有相當理由認被告有
    逃亡之虞，尚無不合。另被告於110年10月間因涉嫌販賣第
    二級毒品而為警查獲，並經臺灣高雄地方檢察署檢察官於同
    年11月1日向本院聲請羈押被告，由本院裁定准予交保；而
    被告另於111年4月15日入所執行觀察勒戒處分，並於同年5
    月20日執行完畢出所後，隨即於同月22日再涉犯本案販賣第
    二級毒品等情，有臺灣高等法院被告前案紀錄表，及本院11
    1年度訴字第482號卷內所附之起訴書（111年度偵字第16355
    號）各1份可按。從被告前因涉嫌販賣第二級毒品，經檢察
    官聲請羈押，而獲本院准予具保釋放，復因毒品案件執行觀
    察勒戒處分完畢後，不僅未有所警惕而澈底遠離毒品，反再
    涉犯本案販賣第二級毒品等情觀之，實已足見被告對於嚴禁
    毒品之法律規定，呈現相當漠視之態度，而有反覆再犯之傾
    向，是原裁定依上開事實，認被告另有反覆實施同一販賣毒
    品犯罪之虞，亦屬有據。
五、再者，被告已係成年人，縱使為其親屬者，亦難期待可給予
    其相當程度之監督；且被告本案除係涉犯重罪，並曾有通緝
    紀錄，而無法排除逃亡之可能外，其前因同類型案件經本院
    准予具保後，仍再涉犯本案，可見限制住居或具保等處分，
    均不足以形成被告之心理拘束力，而無法替代羈押處分，以
    確保日後審判或執行程序之順利進行。此外，依本案起訴書
    所載之犯罪事實，被告涉嫌以新臺幣26,000元販賣毛重約18
    .75公克之第二級毒品甲基安非他命，且其為警查獲時，尚
    經扣得毛重合計60.12公克之第二級毒品甲基安非他命，堪
    認其犯罪情節非屬輕微，顯逾友人間單純互通毒品有無之程
    度，對社會侵犯之危害性難謂不大，是原裁定對被告為羈押
    處分，係屬適當、必要，且合乎比例原則之手段。從而，原
    裁定認被告有刑事訴訟法第101條第1項第3款、第101條之1
    第1項第10款之羈押原因，且有羈押之必要性，並無違誤或
    明顯違反比例原則之情形。被告執上開理由指摘原裁定不當
    ，聲請撤銷或變更處分，即無理由，應予駁回。
六、依刑事訴訟法第416條第1項第1款、第4項、第412條，裁定
    如主文。
中　　華　　民　　國　　111 　年　　 8 　　月　　1　　日
                  刑事第二庭    審判長法　官  吳佳頴
　　　　　　　　　                    法  官  陳盈吉
　　　　　　　　　　　　　　　　      法  官  林裕凱
以上正本證明與原本無異。
不得抗告。
中　　華　　民　　國　　111 　年　　8 　　月　　1 　　日
　　　　　　　　　　　　　　　　　　　書記官  林宜璋